臺灣臺北地方法院刑事裁定　　　　　　　　　　　　　九十一年度自字第二六號
　　自　訴　人　甲○○
　　被　　　告　丙○○
　　　　　　　　乙○○
右列被告因侵占案件，經自訴人提起自訴，本院裁定如左：
    主  文
自訴駁回。
    理  由
一、按法院或受命法官於自訴案件第一次審判期日前訊問及調查結果，如認為案件有
    刑事訴訟法第二百五十二條至第二百五十四條之情形者，得以裁定駁回其自訴，
    同法第三百二十六條第三項定有明文。
二、本件自訴意旨詳如附件之自訴狀影本所載。
三、按犯罪事實應依證據認定之，無證據不得推定其犯罪事實，刑事訴訟法第一百五
    十四條定有明文。又認定不利於被告之事實須依積極證據，茍積極證據不足為不
    利被告事實之認定，即應為有利於被告之認定，更不必有何有利之證據，最高法
    院三十年上字第八一六號著有判例可資參照。又按刑法上之侵占罪，須持有人變
    易其原來之持有意思而為不法所有之意思，始能成立，如僅將持有物延不交還或
    有其他原因致一時未能交還，既缺乏主觀要件，即難遽以該罪相繩，最高法院六
    十八年台上字第三一四六號著有判例可資參照。
四、訊據被告丙○○固不否認有於右揭時、地向自訴人租用車號八Ｂ—三六０號之營
    業小客車一事，被告乙○○亦不否認有為租賃契約之連帶保證人，惟均堅決否認
    有何侵占犯行，被告丙○○辯稱：因為車子在九十一年二月份間壞掉，伊沒有辦
    辦再開，車子伊放在台北市○○街與桂林口，因為伊經濟困難所以沒有辦法還自
    訴人租金，所以車子也不敢還，後來伊有寫信給自訴人說車子放在那裡，也把鑰
    匙還給自訴人，大約在同年三月份的時候伊有向自訴人表示希望能夠分期償還，
    並無侵占之意圖等語，被告乙○○則辯稱：伊只是作保證人並不清楚侵占的事實
    ，因為伊和被告丙○○已經離婚十多年了，就沒有再跟他聯絡等語。經查被告丙
    ○○自民國九十年九月二十五日起向自訴人租用系爭車輛使用，雙方簽有營業小
    客車租賃合約書，並由被告乙○○擔任連帶保證人，被告丙○○交付自訴人汽車
    駕駛執照、執業登記證影本等事實，此有自訴人所提出之營業小客車租賃合約書
    本附卷可稽，是被告丙○○租用上開車輛之行為顯符合坊間及自訴人之租車習慣
    ；又被告丙○○嗣後於九十一年四月初將車子開回返還給自訴人，足見被告丙○
    ○於租用前開車輛及被告乙○○擔任連帶保證人之際，主觀上自始並無不法所有
    之意圖。次查，自訴人係因租賃關係而交付上開車輛予被告丙○○使用，主觀上
    自無移轉所有權之意，而被告丙○○係基於雙方間之租賃關係取得系爭車輛之使
    用權，並依雙方所簽立租賃契約負有按時繳納租金之義務，是被告丙○○使用系
    爭車輛既係基於雙方間租賃契約之約定，其於雙方租賃關係存續期間縱未依約按
    期繳付租金亦難即認被告丙○○確有變易其原來之持有意思而為不法所有之意思
    。又查被告丙○○所積欠新台幣（下同）六萬六千四百五十元之金額，約定由被
    告丙○○先支付三千元外，並於九十一年十一月十二日起每月給付三千元等情，
    此有和解書一紙附卷可稽，足見被告丙○○所稱因經濟困難無法支付車輛租金乙
    情，尚非虛言，自難逕認其有何不法所有之意圖。綜上所述，被告丙○○於租用
    上開車輛之初及被告乙○○擔任連帶保證人時既無不法所有之意圖，而其使用系
    爭車輛亦無變易其原來之持有意思而為不法所有之意思，其所為尚與侵占罪之構
    成要件有間，揆諸前揭之說明，自難以侵占罪名相繩。至被告丙○○及乙○○事
    後未依約給付租金，或延未交還系爭車輛，核屬事後債務不履行之民事糾葛，本
    應循民事訴訟途徑救濟，尚難僅以自訴人之指訴，遽令被告丙○○、乙○○二人
    負侵占之罪責。此外，本院亦查無其他積極證據足證被告丙○○、乙○○確有前
    開之侵占犯行，其犯罪嫌疑尚屬不足，而有刑事訴訟法第二百五十二條第十款之
    情形，依照首開之說明，本件自訴應予駁回。
五、又檢察官移送併辦部分（臺灣板橋地方法院檢察署九十一年度偵字第一六七三九
    號），因本件以裁定駁回自訴，故無裁判上一罪之關係，應退還檢察官另行處理
    。
據上論結，應依刑事訴訟法第三百二十六條第三項、第二百五十二條第十款，裁定如
主文。
中     華      民     國     九十一    年      十     月    二十二      日
                                      臺灣臺北地方法院刑事第三庭
                                          法  官  陳德民
右正本證明與原本無異。
如不服本裁定應於送達後五日內向本院提出抗告狀。
                                          書記官  葉志昭
中     華      民     國     九十一    年      十     月    二十二      日
